【裁判字號】    98,訴,372
【裁判日期】    981117
【裁判案由】    違反槍砲彈藥刀械管制條例
【裁判全文】
臺灣宜蘭地方法院刑事判決               98年度訴字第372號
公  訴  人  臺灣宜蘭地方法院檢察署檢察官
被      告  甲○○
                      號
選任辯護人  法律扶助律師  林志嵩律師
上列被告因違反槍砲彈藥刀械管制條例案件，經檢察官提起公訴
（98年度偵字第2219號），本院判決如下：
    主  文
甲○○未經許可，持有空氣槍，累犯，處有期徒刑參年貳月，併
科罰金新臺幣參萬元，罰金如易服勞役，以新臺幣壹仟元折算壹
日。扣案空氣槍壹枝（槍枝管制編號：0000000000號）、鋼珠壹
罐及小型高壓氣體鋼瓶拾肆瓶均沒收。
    犯罪事實
一、甲○○前因違反著作權法案件，經本院於民國96年6月13日
    以96年度易字第19號判處有期徒刑6月確定，嗣經本院於同
    年8月30日以96年度聲減字第766號減為有期徒刑3月，於9月
    28日執行完畢，仍不知悔改。明知具有殺傷力之空氣長槍，
    係槍砲彈藥刀械管制條例第4條第1項第1款所管制之物品，
    未經許可，不得無故持有，竟於97年底，在宜蘭縣宜蘭市○
    ○街64之2號住處，收受由真實姓名年籍不詳名為「賴柏文
    」之成年男子交付之具有殺傷力之改造空氣長槍1枝（槍枝
    管制編號0000000000號）及供該槍枝動力裝置所用之鋼珠1
    罐、小型高壓氣體鋼瓶14瓶用以抵債，將之藏放於上開住處
    ，未經許可而持有之。嗣於98年5月14日下午5時30分許，始
    為警於上處查獲，並當場扣得上開空氣長槍1枝、鋼珠1罐及
    小型高壓氣體鋼瓶14瓶。
二、案經宜蘭縣政府警察局宜蘭分局臺灣宜蘭地方法院檢察署檢
    察官偵查起訴。
    理  由
一、本件被告之供述及被告以外之人於審判外之陳述暨相關筆錄
    、書證（以下所引據者），檢察官、被告均未於本案言詞辯
    論終結前聲明異議。本院審酌該等陳述、筆錄、書證作成時
    之情況，亦無何等違背刑事訴訟程序或顯不可信之情形，倘
    以之作為本案認定犯罪事實之基礎，尚屬適當，爰依刑事訴
    訟法第156條第1項、第159條之5等規定，認均具有證據能力
    ，合先敘明。
二、訊據被告甲○○固坦承於97年底，在宜蘭縣宜蘭市○○街64
    之2號住處，由真實姓名年籍不詳名為「賴柏文」之成年男
    子交付之改造空氣長槍1枝（槍枝管制編號0000000000號）
    及供該槍枝動力裝置所用之鋼珠1罐、小型高壓氣體鋼瓶14
    瓶用以抵債，嗣於98年5月14日下午5時30分許，始為警於上
    處查獲之事實。惟矢口否認違反槍砲彈藥刀械管制條例之犯
    行，辯稱：不知持有該槍枝為違法之行為，亦不知該槍枝具
    有殺傷力；另本案空氣長槍係其供出交予警方，符合自首要
    件云云。惟查：
（一）被告於審理中供稱：「當日是由證人乙○○帶隊進入我家
      ，持搜索票給我看，我知道有違反槍砲彈藥刀械管制條例
      ，【我想說完了】，一定是我的玩具手槍被告密」等語（
      詳本院卷第42頁），如其不知該槍為違法，應不會想到自
      己【完了】。並依其所供稱：「（問：既然認為是玩具槍
      ，為何會認為完了？）因為要上法院。」等語（詳本院卷
      第49頁）。由是可知，被告就持有該空氣長槍係屬為違法
      ，應有認識。再當警方搜得不具殺傷力之短槍，尚未搜出
      本案之空氣長槍時，其竟僅向警方表示：「我說這是玩具
      手槍。」，「當時我與警員在爭執玩具槍的真假，所以我
      都還沒有說我還有空氣槍。」等語（詳本院卷第42頁、第
      49頁），則其既有時間與警爭執槍之真假，卻未告知警方
      尚有1枝空氣長槍藏在衣櫃中，益證其知悉該槍枝係屬違
      法，故有所隱瞞，是辯稱不知持有本件之空氣長槍為違法
      之行為云云，不足採信。
（二）被告於審理中供稱：「一樣的距離持短槍及長槍射擊的話
      ，短槍不能貫穿鋁罐，只能打凹鋁罐，長槍可以貫穿鋁罐
      。」，「（問：當天友人『賴柏文』拿給你空氣槍時，你
       試了幾槍？）很多槍，距離都不一樣」等語（詳本院卷
      第48、49頁），足證被告收受該空氣長槍後，即予試射多
      次，並知悉該槍所發射之鋼珠，可穿透鋁罐，威力大於短
      槍。再上開空氣長槍經內政部警政署刑事警察局鑑定後，
      認為：「送鑑長槍1枝（槍枝管制編號0000000000號），
      認係氣體動力式槍枝，以小型高壓氣體鋼瓶內氣體為發射
      動力，經以金屬彈丸測試三次，其中彈丸（直徑6mm、重
      量0.88g）最大發射速度為182公尺/秒，計算其動能為14
      焦耳，換算其單位面積動能為49焦耳/平方公分」，此有
      該局98年7月14日刑鑑字第0980069655鑑驗書附卷可稽（
      詳偵卷第12至14頁）。再上述鑑驗書所附之殺傷力之相關
      數據所載：「一、殺傷力定義：依據司法院秘書長81年6
      月11日秘台廳（二）字第06985號函釋示：殺傷力的標準
      為在最具威力的適當距離，以彈丸可穿入人體皮肉層之動
      能為基準。二、殺傷力之相關數據：（一）依日本科學警
      察之研究結果，彈丸單位面積動能達20焦耳/平方公分，
      則足以穿透人體皮肉層。（二）本局對活豬作射擊測試結
      果，彈丸單位面積動能達24焦耳/平方公分，則足以穿入
      豬隻皮肉層。（三）美國軍醫總署定義：彈丸撞擊動能達
      58呎磅（約為78.6焦耳），則足以使人喪失戰鬥能力。」
      內容觀之，上開空氣長槍經試射結果已超過彈丸單位面積
      動能足以穿入豬隻皮肉層之24焦耳/平方公分之標準，堪
      認該扣案之空氣長槍1枝確具有殺傷力。而被告既已使用
      過該空氣長槍，自可知悉該槍具有殺傷力，故其辯稱不知
      該槍具有殺傷力云云，亦屬卸責之詞。
（三）經查本件係警方以被告涉嫌持有槍枝，經向本院聲請搜索
      票後至被告住處搜索之事實，有搜索票、搜索扣押筆錄及
      搜索扣押目錄表在卷可稽。又證人即搜索之警員乙○○於
      審理中證稱：「（問：被告是否有帶警員到二樓找空氣槍
      ？）是被告主動帶我同事到聖後街住處二樓去找槍，但被
      告帶員警找到的是比較方型的盒子，裡面裝了貳把短槍，
      而本案扣案的空氣長槍，是員警在二樓的衣櫥裡面查獲的
      ，不是被告帶員警找到的。」，「（問：你如何能確認本
      案空氣槍是員警主動查獲的？）因為空氣槍是員警主動去
      開衣櫥，空氣槍的體積比較大，我有印象，員警說怎麼還
      有壹把槍在衣櫥裡，我有跟員警上樓，小東西的話，我可
      能不知道是在哪裡找到的，但是空氣槍很大，所以我有印
      象。」等語（詳本院卷第39、40頁），足證本件空氣長槍
      係由警方以搜索方式查獲，而非在警方未發覺前，由被告
      自首供出之事實。
（四）此外復有扣有空氣長槍1枝、鋼珠1罐及小型高壓氣體鋼瓶
      14瓶可資佐證，綜上所述，本件事證明確，被告持有具殺
      傷力之改造空氣長槍犯行堪以認定，應依法論科。
三、本件扣案之空氣長槍1枝，屬槍砲彈藥刀械管制條例第4條第
    1項第1款所稱之槍砲，被告未經許可而持有，是核其所為，
    係犯槍砲彈藥刀械管制條例第8條第4項之未經許可，持有空
    氣槍罪。又被告前因違反著作權法案件，經本院於96年6月1
    3日以96年度易字第19號判處有期徒刑6月確定，嗣經本院於
    同年8月30日以96年度聲減字第766號減為有期徒刑3月，於9
    月28日執行完畢，有臺灣高等法院被告前案紀錄表1份在卷
    可按，其係於受有期徒刑之執行完畢後，5年內故意再犯本
    件有期徒刑以上之罪，為累犯，應依刑法第47條第1項之規
    定，加重其刑。爰審酌被告因一時失慮，而持有上開具有殺
    傷力之槍枝之犯罪動機，生活狀況、智識程度、犯罪對社會
    所生之損害非鉅，及犯罪後尚能坦承犯行態度良好等一切情
    狀，量處如主文所示之刑，併科罰金新臺幣3萬元，以示儆
    懲，罰金部分並諭知易服勞役之折算標準。
四、扣案之空氣長槍1枝，屬違禁物，應依刑法第38條第1項第1
    款規定宣告沒收。另扣案之鋼珠1罐及小型高壓氣體鋼瓶14
    瓶，被告供稱係：「賴柏文」所交付，且可以給其試射等語
    （詳本院卷第49-1頁），足見為「賴柏文」贈與被告，而為
    被告所有，且供上開空氣槍使用之物，爰依刑法第38條第1
    項第2款規定宣告沒收。
據上論斷，應依刑事訴訟法第299條第1項前段，槍砲彈藥刀械管
制條例第8條第4項，刑法第11條前段、刑法第47條第1項、第42
條第3項前段、第38條第1項第1款、第2款，判決如主文。
本案經檢察官陳嘉瑜到庭執行職務。
中    華    民    國    98    年    11    月    17    日
                  刑事第二庭審判長法  官  林惠玲
                                  法  官  蘇錦秀
                                  法  官  張育彰
以上正本證明與原本無異
如不服本判決應於收受本判決後10日內向本院提出上訴書狀，並
應敘述具體理由。若未敘述理由者，應於上訴期間屆滿後20日內
向本院補提理由書狀(均須按他造當事人之人數附繕本)。
                                  書記官  陳靜宜
中    華    民    國    98    年    11    月    17    日
附錄本案論罪科刑法條:
槍砲彈藥刀械管制條例第8條第4項
未經許可，持有、寄藏或意圖販賣而陳列第1項所列槍枝者，處3
年以上10年以下有期徒刑，併科新臺幣700萬元以下罰金。


司法院資訊處製作；財團法人民間司法改革基金會備份。
